【裁判字號】    92,簡,522
【裁判日期】    920819
【裁判案由】    綜合所得稅
【裁判全文】
臺北高等行政法院判決                              九十二年度簡字第五二二號
    原      告  甲○○
    被      告  財政部臺北市國稅局
    代  表  人  張盛和（局長）
    訴訟代理人  乙○○
                丙○○
右當事人間因綜合所得稅事件，原告不服財政部中華民國九十一年七月二十六日台財
訴字第○九一○○二九七二九號訴願決定，提起行政訴訟，本院判決如左：
    主  文
原告之訴駁回。
訴訟費用由原告負擔。
    事  實
一、事實概要：原告民國八十九年度綜合所得稅結算申報，經被告核定綜合所得總額
    為新台幣（下同）三、一九一、九七○元，淨額為二、二九五、八七八元，應補
    稅額一四八、九○二元。原告就被告否准認列自用住宅購屋借款利息六四二、五
    九一元扣除額部分不服，申請復查未獲變更，提起訴願亦遭駁回，遂提起行政訴
    訟。
二、兩造聲明：
  (一)原告聲明：原處分及訴願決定均撤銷。
  (二)被告聲明：駁回原告之訴。
三、兩造之爭點：原告本年度申報列舉扣除額購屋借款利息六四二、五九一元，該坐
    落於中華民國境外之房屋是否為其自用住宅？
  (一)原告主張之理由：
    原告八十九年度綜合所得稅結算申報，列報扶養居住在國外子女之免稅額及列舉
    扣除給付國外公司之健康保險費用，被告均無異議。然就國外購屋借款利息扣除
    額否准列報，有違政府體恤人民德政之立法原意，況所得稅法並無國外購屋借款
    息不予認列之規定。
  (二)被告主張之理由：
    1.原告八十九年度綜合所得稅結算申報，自行申報列舉扣除中華民國境外購屋借
      款利息六四二、五九一元。被告以系爭房屋坐落於中華民國境外，否准認列。
    2.觀諸相關立法背景及意旨，因購屋貸款利息支出形成薪資階級之沈重負擔，原
      稅法規定不准扣除，而以課稅，極易造成抗拒心理，准予扣除反有助於落實住
      者有其屋之社會福利政策，幫助銀行消化濫頭寸之功能，且可增加房屋稅及銀
      行之所得稅，實質上損失之稅收應極有限；又為實現住者有其屋，以安定人民
      生活，允許購屋貸款利息列入扣除額項目，已為各國通例，經審查遂通過增列
      購屋借款利息扣除額。查原告系爭購屋標的坐落於美國，與前揭「准予扣除有
      助於落實住者有其屋之社會福利政策，且可增加房屋稅及銀行之所得稅，實質
      上損失之稅收應極有限」之立法意旨自有不合，且允許購屋貸款利息列入扣除
      項目是各國通例，各國稅法亦有相關寬減規定，倘系爭購屋借款利息再予追認
      ，致生重複減除，有違租稅公平，亦為法所不容，被告否准認列系爭自用住宅
      購屋借款利息扣除額，並無不合。
    3.至原告訴稱，其本人八十九年度綜合所得稅結算申報，列報扶養居住在國外子
      女之免稅額及列舉扣除給付國外保險公司之健康保險費用，被告均無異議云云
      。經查行為時所得稅法第十七條第一項第一款第二目之規定，其目的在使納稅
      義務人對特定親屬或家屬善盡其法定扶養義務，此亦為盡扶養義務之納稅義務
      人應享之優惠，乃當然法理，又其並未限制納稅義務人不得列報扶養非中華民
      國境內居住之受扶養親屬，觀諸立法理由「明定扶養親屬寬減額減除對象，擴
      大受扶養親屬之範圍，以配合實際需要。」另查財政部八十一年九月十七日台
      財稅第八一一六七八二五二號函「納稅義務人申報居住國外而受其扶養之直系
      親屬在當地投保人身保險所支付之保險費，可憑經當地政府核准設立之保險公
      司出具之保險費收據正本及保險單影本，自其當年度綜合所得額中列舉扣除。
      上開收據或保險單應載明保險種類、要保人、被保險人、保費金額及繳費日期
      等項，且應自行節譯註記，以供稽徵機關查核。」是被告認列原告扶養居住在
      國外子女之免稅額暨列舉扣除給付國外保險公司之健康保險費用，與否准認列
      境外購屋借款利息扣除額，係各依所得稅法相關規定、立法意旨暨財政部函釋
      為核定，尚無違誤。
    理  由
一、按「按前三條規定計得之個人綜合所得總額，減除左列免稅額及扣除額後之餘額
    ，為個人之綜合所得淨額：‧‧‧二、扣除額：納稅義務人就左列標準扣除額或
    列舉扣除額擇一減除外，並減除特別扣除額：‧‧‧（二）列舉扣除額：‧‧‧
    ５購屋借款利息：納稅義務人購買自用住宅，向金融機構借款所支付之利息，其
    每一申報戶每年扣除數額以三十萬元為限。但申報有儲蓄投資特別扣除額者，其
    申報之儲蓄投資特別扣除金額，應在上項購屋借款利息中減除；納稅義務人依上
    述規定扣除購屋借款利息者，以一屋為限。」為行為時所得稅法第十七條第一項
    第二款第二目第五小目所明定。次按「本法第十七條第一項第二款第二目第五小
    目規定購屋借款利息之扣除，應符合左列各要件：一、以納稅義務人本人、配偶
    或受扶養親屬名義登記為其所有。二、納稅義務人本人、配偶或受扶養親屬於申
    報年度在該地址辦竣戶籍登記，且無出租或供營業使用。三、取具向金融機構辦
    理房屋購置貸款所支付當年度利息單據。」所得稅法施行細則第二十四條之三亦
    有明文。
二、原告八十九年度綜合所得稅結算申報，自行申報列舉扣除中華民國境外自用住宅
    購屋借款利息六四二、五九一元，被告否准認列。兩造爭點所在為原告申報列舉
    扣除購屋借款利息，該坐落於中華民國境外之房屋是否為其自用住宅？查行為時
    所得稅法第十七條第一項第二款第二目第五小目購屋借款利息列舉扣除額規定之
    立法背景，在於購屋貸款利息支出為薪資階級之沈重負擔，准予扣除有助於落實
    住者有其屋之社會福利政策，幫助銀行消化濫頭寸，且可增加房屋稅及銀行之所
    得稅，其立法意旨係為鼓勵一般國民購置自甪住宅，是以購屋借款利息申報列舉
    扣除額，自以一般國民購置國內自甪住宅為限。本件原告八十九年度居住在中華
    民國境內，依原告當年度所得稅結算申報書所載，其設籍在台北市○○街○段九
    十七號二樓，其在國外購置之房屋，難認係其自用住宅，自不得以其購屋借款利
    息申報列舉扣除額；至於原告所稱列報扶養居住在國外子女之免稅額及列舉扣除
    給付國外公司之保險費用，與購屋借款利息扣除額之立法意旨不同，不能等同比
    照，原告主張並無可採。從而原處分及訴願決定均無違誤，原告仍執前詞聲請撤
    銷，為無理由，爰不經言詞辯論予以駁回（本件適用簡易訴訟程序）。
三、據上論結，本件原告之訴為無理由，依行政訴訟法第二百三十三條第一項、第九
    十八條第三項前段，判決如主文。
中    華    民    國    九十二      年      八      月      十九        日
                 臺 北 高 等 行 政 法 院   第 四 庭
                                   法  官  楊莉莉
右為正本係照原本作成。
本件以訴訟事件所涉及之法律見解具有原則性者為限，始得於本判決送達後二十日
內向本院提出上訴狀並表明上訴理由，如已於本判決宣示後送達前提起上訴者，應
於判決送達後二十日內補具上訴理由（均按他造人數附繕本），且經最高行政法院
許可後方得上訴。
中    華    民    國    九十二      年      八      月      十九        日
                                  書記官   王俊權


司法院資訊處製作；財團法人民間司法改革基金會備份。
